【裁判字號】    89,台上,2693
【裁判日期】    890517
【裁判案由】    違反槍砲彈藥刀械管制條例
【裁判全文】
最高法院刑事判決                              八十九年度台上字第二六九三號
    上   訴   人  台灣高等法院高雄分院檢察署檢察官
    上訴人即被告  甲○○
右上訴人等因被告違反槍砲彈藥刀械管制條例案件，不服台灣高等法院高雄分院中華
民國八十七年三月十九日第二審判決（八十七年度上訴字第一二九號，起訴案號：台
灣高雄地方法院檢察署八十六年度偵字第一○二六二號），提起上訴，本院判決如左
：
    主  文
上訴駁回。
    理  由
一、有罪部分：
按刑事訴訟法第三百七十七條規定：上訴於第三審法院，非以判決違背法令為理由，
不得為之。是提起第三審上訴，應以原判決違背法令為理由，係屬法定要件。如果上
訴理由狀並未依據卷內訴訟資料，具體指摘原判決不適用何種法則或如何適用不當，
或所指摘原判決違法情事，顯與法律規定得為第三審上訴理由之違法情形，不相適合
時，均應認其上訴為違背法律上之程式，予以駁回。本件原判決撤銷第一審關於持有
軍用槍砲、子彈部分之判決，認被告甲○○犯傷害、妨害自由未遂、共同意圖供自己
犯罪之用，而持有軍用槍砲、子彈等罪，依牽連犯規定從一重論處被告共同意圖供自
己犯罪之用，而持有軍用槍砲、子彈（累犯）罪刑。係依憑被告於警訊中之自白，告
訴人洪文政之指訴，證人歐陽照明於警訊、原審調查中及證人蘇芳玉於警訊中之證言
，附卷之驗傷單、內政部警政署刑事警察局八十六年五月二十七日刑鑑字第三四六九
三號鑑驗通知書、八十七年二月四日刑鑑字第三九九二號函附國防部八十三年一月二
十四日崑峻字第○五三二號函影本，暨扣案之彈匣一個、改造子彈四顆（均經送鑑而
拆解）、槍枝插鞘一個、已擊發之彈殼二個等證據資料，而為論斷，已敘述其所憑之
證據及認定之理由。而以被告辯稱：見鄧德光拿槍指著洪文政，怕對洪文政不利，才
上前搶槍，不知何人誤觸板機等語，認係卸責之詞，不足採信，詳敘理由予以指駁。
關於持有軍用槍砲、子彈及妨害自由未遂部分，被告上訴意旨略稱：被告僅在搶槍過
程中擊出一發，原審誤為擊出二發，又被告如何該當刑法第一百八十七條之構成要件
，如何足認有共同妨害自由之犯意聯絡與行為分擔，原判決並未明白論斷，對於蘇芳
玉有利被告之供述，亦未說明不採之理由，且證人歐陽照明在原審之陳述與警訊所供
有異，證人蘇芳玉在原審謂其曾被警察打，足證被告確遭警刑求，原判決以警訊筆錄
為唯一證據，於法有違云云。另檢察官上訴意旨略稱：改造手槍即為修正前槍砲彈藥
刀械管制條例第九條之一之改造模型槍，並非其他各式槍砲，持有改造手槍應適用該
條例第九條之規定，其罰責較刑法第三百零二條及第一百八十七條為重，且刑法第一
百八十七條之軍用槍彈，須軍用制式槍彈始足當之，原判決認本件改造玩具手槍係軍
用槍彈，依刑法第一百八十七條處斷，迴避強制工作之宣告，有不適用法則及適用不
當之違法等語。惟查原判決就其如何綜合前揭證據資料，判斷告訴人洪文政指訴被告
將鄧德光之槍接過去，朝天花板射擊二槍，且要押走告訴人等情屬實，被告確有此部
分犯行之心證理由，已闡述明晰，從形式上觀察，並無違背法令之情形存在。被告所
辯遭警刑求一節，不足採信，原判決已予指駁說明，而歐陽照明在原審之陳述與警訊
所供是否一致，蘇芳玉在原審謂其曾被警察打是否可信，顯然不能證明被告曾遭刑求
。又原判決既採信蘇芳玉在警訊中之證述，當然排除其嗣後翻異之供詞，此為法院取
捨證據當然之法理。被告上訴意旨，徒憑己見，對原審採證認事之職權行使，任意指
摘，為事實上之爭執，殊非適法之第三審上訴理由，其上訴違背法律上之程式，應予
駁回。次查修正前槍砲彈藥刀械管制條例第九條之一所稱之「改造模型槍」，係指由
產製槍械合法廠商製造之不具發射功能制式槍枝模型，經加工改造或得輕易改裝或加
裝而具有發射功能及殺傷力之槍枝，第十條第三項所稱之「其他可發射金屬或子彈具
有殺傷力之各式槍枝」，則指改造模型槍以外經製造、改造具殺傷力之其他槍枝（以
玩具槍改造並具殺傷力者，亦屬之）。又刑法第一百八十七條之軍用槍彈，係指該槍
彈能供軍事上使用者而言，並不以軍用制式槍彈為限。本件被告所持槍枝係玩具槍所
改造，具有殺傷力，可供軍用，原判決已論斷甚詳，檢察官上訴意旨謂被告所持槍枝
即為改造模型槍，刑法第一百八十七條之軍用槍彈，須軍用制式槍彈始足當之，進而
指摘原判決適用刑法第一百八十七條規定，是迴避強制工作之宣告，有不適用法則及
適用不當之違法云云，容有誤會。所指原判決此部分違法情事，顯與法律規定得為第
三審上訴理由之違法情形，不相適合，其上訴亦違背法律上之程式，應予駁回。至被
告牽連犯刑法第二百七十七條第一項傷害罪部分，核屬刑事訴訟法第三百七十六條第
一款所定不得上訴於第三審法院之案件，而持有軍用槍砲、子彈及妨害自由未遂部分
之上訴不合法，應從程序上予以駁回，關於傷害部分，自無從適用審判不可分原則，
併為實體上之審判，被告此部分上訴，顯非合法，應一併駁回。
二、無罪部分：
本件原判決以公訴意旨略稱：被告甲○○與鄧德光自八十六年二月間起，在高雄縣岡
山鎮○○街二十八號鄧德光住處，改造具殺傷力之槍砲、子彈，因認被告涉犯修正前
槍砲彈藥刀械管制條例第十條第一項、第十一條第一項製造槍砲、彈藥罪嫌。惟經審
理結果，以被告堅決否認上開犯行，警方前往上址搜索亦未查扣任何物品，而依警員
黃正昇之證述，足認警方並非因被告供出製造槍彈之地點，而查獲扣案之製造工具，
雖被告於警局複訊時突然改稱有幫鄧德光改造槍枝，但與警訊初供矛盾，內容甚為簡
略，無前後脈絡可循，究係何時改造，如何改造及改造多少槍枝，均未陳述，且被告
所供製造地點竟恰與警方簽呈所載地點雷同，此部分自白之真實性已有可疑，復無其
他積極證據，應認犯罪不能證明，因而維持第一審諭知被告此部分無罪之判決，駁回
檢察官在第二審之上訴。檢察官上訴意旨略以：依被告在警訊中供稱「我二個月前從
台北下來即住鄧德光住處，鄧德光先後二次帶我至崗山泥火山附近試射改造手槍之威
力，但兩次均告失敗，後來他再去試射就沒有帶我前往，不過性能完好的，他有帶回
來給我看，除了案發當時那一把改造手槍外，還有一把左輪改造手槍」，可見被告在
持槍挾持洪文政之前，即已有非法持有改造手槍並試射之犯行，為各別犯意之分別二
罪，此部分非法持槍與改造手槍有牽連關係，亦可佐證被告確與鄧德光共同改造手槍
，姑不論其改造犯行是否成立，至少亦犯非法持槍罪，應予分論併罰，原審對前開資
料未予調查審酌，自屬違法等語。惟查被告上開警訊供述，並未承認其與鄧德光共同
製造槍彈，顯然不足以動搖原判決之論斷基礎，又起訴書僅記載被告與鄧德光共同製
造槍砲、彈藥，並未起訴被告有「非法持有改造手槍並試射」犯行，而被訴製造槍砲
、彈藥部分，既經判決被告無罪，法院亦無從自行認定事實，就被告曾否持有改造手
槍試射為裁判。此部分上訴意旨所指，亦與法律規定得為第三審上訴理由之違法情形
，不相適合。其上訴違背法律上之程式，應一併駁回。
據上論結，應依刑事訴訟法第三百九十五條前段，判決如主文。
中      華      民      國    八十九    年      五      月     十七     日
                              最高法院刑事第九庭
                                  審判長法官  張  信  雄
                                        法官  賴  忠  星
                                        法官  張  清  埤
                                        法官  林  永  茂
                                        法官  蕭  仰  歸
      右正本證明與原本無異
                                              書  記  官
中      華      民      國    八十九    年      五      月     十九     日


司法院資訊處製作；財團法人民間司法改革基金會備份。
